【裁判字號】    88,簡上,42
【裁判日期】    890201
【裁判案由】    侵權行為損害賠償
【裁判全文】
臺灣臺南地方法院民事判決  八十八年度簡上字第四十二號
    上訴人 即 原告  乙○○
    被上訴人即被告  甲○○
右當事人間請求侵權行為損害賠償事件，上訴人不服本院台南簡易庭民國八十七年十
一月十八日所為第一審判決（八十七年度南簡字第一０二六號）提起上訴，本院判決
如左：
    主    文
上訴駁回。
第二審訴訟費用由上訴人負擔。
    事    實
甲、上訴人方面：
  一、聲明：
    （一）原判決廢棄。
    （二）被上訴人應給付上訴人新台幣（下同）伍萬零佰零捌元。
    （三）第一、二審訴訟費用由被上訴人負擔。
  二、陳述：除援用一審之陳述外，另補陳：
    （一）按「不法毀損他人之物者，應向被害人賠償其物因毀損所減少之價額」，
          為民法第一百九十六條所明定。而所謂「因毀損所減損之價額」，係指以
          毀損物所修復之費用為估定之標準而言。經查本件上訴人因被上訴人不法
          過失行為，致上訴人所有車輛有毀損之情形，而有鈑金及拷漆及更換零件
          之必要始能修復車輛（按上訴人原請求金額分別為鈑金費用為七千一百元
          ，拷漆費用為九千七百元，更換零件費用為一萬五千五百零八元整，營業
          損失為一萬八千元，共計為伍萬零佰零捌元整，有呈庭之車輛修理明細
          表可稽），又車輛毀損之零件更換應為車輛修復之必要程序，且零件之更
          換亦非屬固定資產，應按實際更換之零件所需費用核定，故應無行政院公
          布之固定資產耐用年數及資產折舊率表之適用原則。然查原判決將零件更
          換所需費用，視為如固定資產之買賣行為，逕認定應有耐用年數及折舊率
          之適用，而將上訴人毀損之車輛零件更換費一萬五千五百零八元，依定率
          遞減法扣除折舊後為二千六百九十八元，容有誤會之處。
    （二）次按台灣省台南區車輛行車事故鑑定委員及道路交通事故調查報告之肇事
          現場圖所示，被上訴人於肇事時係逆向行駛，為肇事主因，上訴人無肇事
          因素，從而上訴人並無過失責任之存在。又被上訴人於肇事後亦拒予賠償
          ，無奈之餘，上訴人始提起本訴，依民事訴訟費用責任分配原則，訴訟費
          用應由完全過失之人負擔。然原判決未於理由欄內述明上訴人有任何過失
          責任，即逕認上訴人應負擔訴訟費用十分之三，顯有誤會之處。
  三、證據：爰用原審所提出之證據。
乙、被上訴人方面：
  一、聲明：求為判決駁回上訴。
  二、陳述：援用一審之陳述，即一再陳稱是上訴人自後面超速行駛來撞伊，伊是車
            後被撞，並無過失。
  三、證據：援用原審所提出之證據，並請求台灣省車輛行車事故覆議委員會重新鑑
            定本件交通事故之肇事責任。
    理    由
一、本件上訴人起訴主張被上訴人駕駛車牌號碼ＵＧ─七四０五號之自小客車（以下
    簡稱系爭小客車），於民國（下同）八十七年六月四日十九時四十分許，沿台南
    市○○路○○道由北向南行駛，行經該路九０四巷口時逆向行駛，致撞及上訴人
    所駕駛之車牌號碼ＰＱ－一二一號之營業小客車（系爭營業車），造成上訴人所
    有系爭營業車嚴重毀損，送修費用計三萬二千三百零八元，又上訴人於車輛送修
    期間十二天，無法營業，以每日營收一千八百元計算，十二天共計二萬一千六百
    元，連同因本件上訴人前往開庭應訊之車馬費三千元，為此提起本訴，請求被上
    訴人給付上訴人五萬六千九百零八元等情。被上訴人則以伊於雙黃線左轉時，上
    訴人自後面超速行駛來撞伊，伊並無過失云云，資為抗辯。
二、上訴人主張被上訴人駕駛系爭自小客車，於八十七年六月四日十九時四十分許，
    沿台南市○○路○○道由北向南行駛，行經該路九０四巷口逆向行駛，致撞及上
    訴人所駕駛之系爭營業車，造成上訴人所有之系爭營業車嚴重毀損之事實，業據
    本院審閱原審依職權所調取之台南市警察局交通隊所製作之道路交通事故調查報
    告表、偵訊筆錄、及現場照片審認屬實。被上訴人雖自認於右揭時地，因雙黃線
    左轉，而與上訴人之車子發生擦撞等情，但辯稱係上訴人自後面超速行駛來撞伊
    ，伊並無過失云云。惟依卷附道路交通事故調查報告表之肇事現場圖觀之，上訴
    人駕駛系爭營業車係由南向北遵行車道行駛，而被上訴人所駕駛之系爭自小客車
    肇事後之位置亦在上訴人之同一車道上，肇事後車頭朝南，顯見被上訴人於肇事
    時係由北向南之逆向方向行駛。又本件經台灣省台南區車輛行車事故鑑定委員會
    及台灣省車輛行車事故覆議委員會鑑定結果，亦均為相同之認定：「被上訴人駕
    駛小客車，逆向行駛，為肇事原因，上訴人無肇事因素」等語，有台灣省台南區
    車輛行車事故鑑定委員會八十七年九月十八日南鑑字第八七０九一七號車輛行車
    事故鑑定書附於原審卷及台灣省車輛行車事故覆議委員會八十八年十月十二日府
    覆議字第八八０六０二號函附卷可稽。是被上訴人空言辯解係上訴人自後面超速
    行駛來撞伊云云，為無可採。則上訴人之上開主張，堪信為真實。
三、按汽車在雙向二車道行駛時，均應在遵行車道內行駛，道路交通安全規則第九十
    七條第一款定有明文。被上訴人係汽車駕駛人，應注意上開行車安全規定，而依
    當時情形並非不能注意，竟疏未注意而逆向行駛，以致肇事，撞及上訴人所有之
    系爭營業車，被上訴人有違反上述行車注意義務，為有過失，依法自應負不法毀
    損上訴人所有系爭營業車之責。
四、次按不法毀損他人之物者，應向被害人賠償其物因毀損所減少之價額，民法第一
    百九十六條定有明文；所謂因毀損所減損之價額，得以修復費用為估定之標準（
    最高法院民事庭七十七年第九次會議決議參照）。本件上訴人主張被上訴人毀損
    其所有車輛之修復費用為三萬二千三百零八元，業據提出修理明細表二紙為憑，
    堪信為真實。查上訴人所有之系爭營業車為八十三年八月十七日出廠，有汽車出
    廠證影本一件可稽，則至八十七年六月四日發生本件事故之時，已使用三年十月
    ，而經核上訴人所提出之修理明細表其中除鈑金拆裝工資七千一百元及拷漆工資
    九千七百元計一萬六千八百元外，其餘零件更換費用一萬五千五百零八元，應依
    行政院公布之固定資產耐用年數表及資產折舊率表，採定率遞減法（即每年依千
    分之三六九計算其折舊），則上訴人所有之系爭營業車已使用三年十月，計算其
    折舊，則零件更換費用扣除折舊所得金額為二千六百九十八元（其計算式詳如附
    表所示），連同工資一萬六千八百元，合計一萬九千四百九十八元。被上訴人雖
    以車輛毀損之零件更換應為車輛修復之必要程序，且零件之更換亦非屬固定資產
    ，應按實際更換之零件所需費用核定，故應無行政院公布之固定資產耐用年數及
    資產折舊率表之適用原則云云抗辯不應折舊。惟按汽車之任何零件均有其使用年
    限，如某零件之使用年限為五年，於使用三年後，以新零件替換之，自增加其三
    年之使用年限，而該汽車即不須於第五年時即因該零件不能使用而影響其功能，
    甚至整部車不能使用，何況，舊零件已有消耗，重換新品之後，性能較前為佳，
    其所受利益亦應予扣除（最高法院六十年度臺上字第一五○五號、最高法院七十
    三年度臺上字第一五七四號判決，最高法院七十七年第九次民庭會議決議，八十
    一年三月二十八日司法座談會法律問題研討意見參照）。是被上訴人以所替換之
    零件不應折舊云云抗辯，並不足採。再上訴人並主張請求送修期間十二天，按每
    日營收一千八百元，計算其營業損失為二萬一千六百元等語，查上訴人所有系爭
    營業車係供用計程車載客使用，經被上訴人毀損後，送修期間十二天，亦有修理
    廠所載之工作天數十二天可憑，則系爭營業車在該段期間未能營業之損失，自應
    由被上訴人賠償甚明，經核上訴人雖先主張每月營收一千八百元，惟須扣除汽油
    燃料費等成本，且依汽車商業同業公會所統計之計程車每日收入毛額約一千五百
    元至二千元，即上訴人於原審審理時亦同意依最低營收一千五百元計算（見原審
    八十七年十一月十三日言詞辯論筆錄），是以本院認上訴人所請求之每日營業損
    失以一千五百元計算為允當。準此，上訴人所得請求之營業損失金額為一萬八千
    元。至於上訴人另請求因本件前往開庭之車馬費用三千元，經核非本件侵權行為
    所生之損害，於法無據，不能准許。
五、綜上所述，本件上訴人依侵權行為法則，請求被上訴人給付在三萬七千四百九十
    八元（修復費用一萬九千四百九十八元及營業損失一萬八千元）範圍內，為有理
    由，應予准許，而逾此範圍之請求，尚乏依據，不應准許。原審於三萬七千四百
    九十八元之範圍內為被上訴人勝訴判決，並駁回上訴人其餘之請求，經核均無不
    合。上訴意旨另以本件車禍發生既為被上訴人之全部過失，訴訟費用不應由上訴
    人負擔十分之三，認原審判決有誤會云云。惟按各當事人一部勝訴、一部敗訴者
    ，各負擔其支出之訴訟費用；但法院得酌量情形，命兩造以比例分擔或命一造負
    擔；民事訴訟法第七十九條定有明文。查本件訴訟，上訴人即原告就車禍之發生
    固無過失責任，但就本件訴訟而言，其請求賠償之金額，原審及本院既僅准許部
    分之請求，即為一部分勝訴、一部敗訴，則原審為其應負擔部分訴訟費用之裁判
    ，按之前揭民事訴訟法相關法條之規定，並無不合，上訴人抗辯應由被上訴人負
    擔全部訴訟費用，於法不合，並不足採。從而，上訴人指摘原判決不當，求予廢
    棄改判，為無理由，應予駁回。
六、據上論結，本件上訴，為無理由，依民事訴訟法第四百三十六條之一第三項、第
    四百四十九條第一項、第七十八條，判決如主文。
中      華      民      國    八  十  九    年    二    月      一      日
                                    臺灣臺南地方法院民事第三庭
~B審判長法官  何  清  池
~B      法官  蔡  雅  惠
~B      法官  王  獻  楠
右為正本係照原本作成。
本件不得上訴。
中      華      民      國    八  十  九    年    二    月      一      日
~B法院書記官  楊  文  正
~F0;
~T40;
附表：
┌────────────────────────────────┐
│計算式：新台幣，元以下四捨五入。                                │
├─────┬──────────────────────────┤
│第一年    │15,508－（15,508×0.369）＝ 15,508－5,722＝9,786    │
├─────┼──────────────────────────┤
│第二年    │ 9,786－（9,786× 0.369）＝ 9,786－3,611＝6,175     │
├─────┼──────────────────────────┤
│第三年    │ 6,175－（6,175×0.369）＝6,175－2,279＝3,896       │
├─────┼──────────────────────────┤
│第三年十月│ 3,896－（3,896×0.369×10/12）＝3,896－1,198＝2,698│
└─────┴──────────────────────────┘


司法院資訊處製作；財團法人民間司法改革基金會備份。
